【裁判字號】    98,上易,1177
【裁判日期】    990518
【裁判案由】    損害賠償
【裁判全文】
臺灣高等法院民事判決                98年度上易字第1177號
上  訴  人  甲○○
訴訟代理人  丙○○
被  上訴人  中華僑泰物流股份有限公司
法定代理人  乙○○
訴訟代理人  趙建興律師
上列當事人間請求損害賠償事件，上訴人對於中華民國98年9月
30日臺灣桃園地方法院98年度訴字第1222號第一審判決提起上訴
，本院於99年5月4日言詞辯論終結，判決如下：
    主  文
上訴駁回。
第二審訴訟費用由上訴人負擔。
    事實及理由
一、本件上訴人主張：兩造為多年承運合作夥伴，且於民國96年
    4月1日換約簽立承運合約書（合約編號：CT-T96015，下稱
    系爭合約），約定由上訴人負責被上訴人所委交之承攬貨物
    事宜，合約期限自96年4月1日起至96年12月31日止。又依系
    爭合約第5條第3項約定，如契約屆滿，兩造任何一方擬不再
    續約，需於滿約前1個月通知對方。第6條約定：雙方依據誠
    信互惠原則簽定，倘在履約期間，如因一方違約致使他方發
    生損失，違約之一方須負擔賠償全部損失。詎被上訴人未依
    系爭合約第5條第3項之約定，於擬終止合約前1個月以書面
    或任何方式通知上訴人，即片面於96年12月28日及12月31日
    ，以電子郵件告知上訴人公司沒有通過廠商評選標準，並請
    上訴人於98年1月2日（三）AM10:00至被上訴人公司領取拖
    櫃保證金新台幣（下同）50萬元本票，顯已違反系爭合約之
    上開約定，且被上訴人亦未曾有任何之公開廠商遴選評比程
    序，已使上訴人因未能繼續承做相關承運業務而受有利潤損
    失。依上訴人96年度承做被上訴人公司業務量占上訴人業務
    量3分之1以上，今被上訴人未能依約提前通知不予續約，致
    上訴人誤認兩造將如往常之合作模式繼續承運，因而喪失利
    潤2,574,240元（1,384元/每趟利潤x155櫃/月x12月=2,574,
    240元）；且因被上訴人未提前告知不予續約，致上訴人錯
    失與訴外人花王（台灣）股份有限公司(以下簡稱花王公司)
    訂立貨運承攬契約之機會。爰依系爭合約第6條、民法第216
    條、第226條之規定請求：被上訴人應給付上訴人2,574,240
    元，及自起訴狀繕本送達之翌日起至清償日止，按週年利率
    百分之五計算之利息。原審判決上訴人敗訴，上訴人聲明不
    服提起上訴。上訴聲明：原判決關於駁回後開第二項之訴部
    分，及該部分假執行之聲請，均廢棄。被上訴人應給付上訴
    人1,287,120元，及自起訴繕本送達翌日起至清償日止按週
    年利率百分之五計算之利息。
二、被上訴人則以：上訴人自93年10月1日至96年12月31日止間
    ，均以訴外人萬揚通運股份有限公司（下稱萬揚公司）名義
    與被上訴人簽立承攬運送契約，依後訂之契約另附有「僑泰
    物流托櫃相關規定」，載明：作業時間如有異常未能達成，
    需事先與僑泰進貨組通報並確認預計到櫃時間，如無法按時
    作業且未能及時回報，每月如超過3次以上，僑泰得隨時解
    約。96年4月間，上訴人要求被上訴人將原付款對象萬揚公
    司更改為上訴人，被上訴人乃同意上訴人持新盈通運有限公
    司（以下簡稱新盈公司）大、小章改訂系爭合約，並以萬揚
    公司為該合約之連帶保證人，惟此造成系爭合約與上開原契
    約之合約期間有重疊部分（即自96年4月1日至同年12月31日
    止）。又依被上訴人公司年度合約及價格議定作業程序規定
    ，須經過詢價、比價、議價始得決定供應商。因此被上訴人
    於96年11月底前通知含上訴人之各廠商報價，上訴人乃向被
    上訴人報價3次、議價2次，惟鑑於上訴人於合約屆滿前3個
    月曾發生嚴重履約品質不良之情形，加以原合作廠商萬揚公
    司不再與被上訴人合作，考量整體履約能力結果，被上訴人
    遂決定由訴外人坤征貨櫃運輸有限公司得標並與之簽定承攬
    運送契約。則於被上訴人通知上訴人報價時，既非屬「擬不
    再續約」狀態，被上訴人自無需依系爭合約第5條第3項需於
    合約期限滿前1個月通知上訴人之必要，被上訴人未違反系
    爭合約上開規定，自無依合約第6條對上訴人負賠償之責。
    縱認上訴人受有損害，姑不論系爭合約有效期間僅為8個月
    ，上訴人請求損害賠償，既過高且無依據等語，資為抗辯。
    答辯聲明：上訴駁回。
三、兩造不爭執事項(本院卷第31頁)：
    上訴人曾借用萬揚公司名義，與被上訴人簽立運送契約，合
    約期限自93年10月1日至95年9月30日。上訴人於期滿續借用
    萬揚公司名義，再與被上訴人簽立運送契約，合約期間自95
    年10月1日至96年12月31日；嗣於96年4月1日上訴人另借用
    訴外人新盈公司名義，與被上訴人簽立系爭合約，約定由上
    訴人負責被上訴人所委交之承攬貨物事宜，合約期限自96年
    4月1日起至96年12月31日止。又依系爭合約第5條第3項約定
    ：「如契約屆滿，甲乙雙方之任何一方擬不再續約，該方需
    於滿約前1個月通知對方。」而上訴人於合約屆滿前，曾報
    價及議價，被上訴人於96年12月28日及12月31日以電子郵件
    告知：「感謝貴公司過往的業務配合，本公司明年度之貨櫃
    託運委外業務，經公開廠商遴選評比，貴公司沒有通過本公
    司廠商評選標準，特此通知」、「請貴司於97年1月2日（三
    ）AM10:00至中華僑泰物流股份有限公司領取拖櫃保證金50
    萬元本票，並請攜帶新盈及萬揚簽約之大、小章。」而未續
    約。
四、上訴人主張被上訴人未依系爭合約第5條第3項約定，未在1
    個月前通知上訴人不再續約，致上訴人受有前揭損害，乃依
    系爭合第6條、第226條、第216條請求被上訴人負損害賠償
    責任。惟為被上訴人所否認，並以前揭情詞置辯，查：
  (一)按損害賠償之債，以有損害之發生及有責任原因之事實，並
    二者之間，有相當因果關係為成立要件。故原告所主張損害
    賠償之債，如不合於此項成立要件者，即難謂有損害賠償請
    求權存在(最高法院48年台上字第481號判例意旨參照)。
  (二)上訴人主張前揭事實，固據提出被上訴人不爭之系爭合約乙
    件為證（見原審卷第11頁至第13頁)。惟細譯系爭合約第5條
    合約期限第1項約定：合約自96年4月1日至96年12月31日止
    ，共計8個月；第3項約定：如契約屆滿，甲乙雙方之任何一
    方擬不再續約，該方需於滿約前1個月通知對方等語。且綜
    觀系爭合約並無一方如未在前揭1個月前通知他方不予續約
    時，兩造即視同續約1年之約定。亦即不論一方是否通知他
    方不予續約，兩造並不因此即生續約之法律效果，兩造合約
    即因合約期限屆滿而消滅。因此，依系爭合約第5條第1項約
    定，兩造合約本於期限屆滿即96年12月31日即已消滅。同條
    第3項約定，任何一方擬不再續約時，須於1個月前通知他方
    ，僅賦予他方得以在1個前預期不再續約之事實而已。則本
    件依上訴人主張被上訴人未於系爭合約96年12月31日屆滿前
    1個月即96年11月30日前通知上訴人不予續約，固據提出前
    揭電子郵件為證，揆諸前揭說明，僅生上訴人遲延知悉兩造
    不再續約之事實，難謂兩造已依系爭合約條件續約1年之法
    律效果。上訴人主張被上訴人循例向上訴人議價時，並不排
    除續約，可證被上訴人並無終止契約、解除契約，而有續約
    之意思云云，殊無足取。
  (三)上訴人主張被上訴人未依系爭合約第5條第3項約定，於合約
    期限96年12月31日屆滿1個月即96年11月30日前通知上訴人
    不續約，致上訴人受誤認兩造將如往常之合作模式繼續承運
    ，因而喪失利潤2,574,240元（1,384元/每趟利潤x155櫃/月
    x12月=2,574,240元）。惟為被上訴人所否認，且上訴人所
    舉上開損害係以兩造續約1年之前提下，據以計算上訴人因
    未能承運被上訴人貨物所受之損害，要非因被上訴人遲延通
    知不予續約所受之損害，上訴人主張前揭損害，與被上訴人
    遲延通知不予續約，其間不具因果關係。至上訴人另主張被
    上訴人因未提前告知不予續約，致上訴人錯失與訴外人花王
    公司訂立貨運承攬契約之機會云云，固提出上訴人與億新公
    司、新盈公司與花王公司合約節本（見原審卷第64頁至第66
    頁)，並舉本院調閱原法院97年度訴字第450號卷所附其向花
    王公司之報價單為證(見該卷第28頁)。惟核閱該報價單僅係
    上訴人自己製作之報價表格，既無標示日期，亦無任何花王
    公司之簽認，且上訴人提出其與花王公司合約期限為96年1
    月1日至96年12月31日，亦無從證明其係被上訴人遲延通知
    不予續約所受之損害。至億新公司合約部分亦未有億新公司
    簽認，上訴人據以主張其受有未能與之簽約之損害，亦無足
    取。此外，本院屢向上訴人闡明被上訴人未按期限通知不予
    續約，不代表契約繼續1年，並促請上訴人就其請求所受損
    害請求之依據重新整理（見本院卷第40頁反面、第50頁)。
    惟上訴人仍執前詞，而無法陳明其因被上訴人遲延通知不予
    續約，致其損害為何？揆諸前揭說明，上訴人據以請求被上
    訴人損害賠償，為無理由，不應准許。
五、綜上所述，上訴人主張被上訴人未依系爭合約第5條第3項約
    定，於合約屆滿消滅前1個月通知不予續約，而受有前揭損
    害，為不足採。從而，上訴人依系爭契約6條、民法第226條
    、第216條規定，請求被上訴人應給付1,287,120元本息，為
    無理由，不應准許。原審為上訴人敗訴之判決，其理由雖與
    本院不同，惟結論並無二致。上訴意旨指摘原判決不當，求
    予廢棄改判，仍認為無理由，應予駁回。
六、本件事證已明，兩造其餘攻擊防禦方法及未經援用之證據，
    經本院審酌後，核與本件之結論，不生影響，爰不一一贅述
    ，附此敘明。
七、據上論結，本件上訴為無理由。依民事訴訟法第449條第1項
    第2項、第78條，判決如主文。
中    華    民    國    99    年    5     月    18    日
                    民事第八庭
                        審判長法  官  劉勝吉
                              法  官  連正義
                              法  官  蘇芹英
正本係照原本作成。
不得上訴。
中    華    民    國    99    年    5     月    18    日
                              書記官  林初枝

司法院資訊處製作；財團法人民間司法改革基金會備份。
